【裁判字號】    92,交聲,1006
【裁判日期】    920714
【裁判案由】    交管條例聲異
【裁判全文】
臺灣板橋地方法院交通事件裁定                  九十二年度交聲字第一六號
    原處分機關  交通部公路總局臺北區監理所
    異  議  人  乙○○
    即受處分人
右列異議人即受處分人因違反道路交通管理處罰條例案件，對於交通部公路總局臺北
區監理所於民國九十二年四月三十日所為之處分（原處分案號：北監五字第裁四０－
Ｄ一Ａ五五八０九四號），聲明異議，本院裁定如左：
    主  文
關於「不服從交通勤務警察指揮」部分之處分撤銷。
前項撤銷處分部分不罰。
其餘異議駁回。
    理  由
一、按汽車駕駛人，行經有燈光號誌管制之交岔路口闖紅燈者，處新臺幣（下同）一
    千八百元以上五千四百元以下罰鍰；又汽車駕駛人，駕駛汽車有不服從交通勤務
    警察或依法令執行交通指揮、稽查任務人員之指揮或稽查，而本章各條無處罰之
    規定者，處新臺幣九百元以上一千八百元以下罰鍰，道路交通管理處罰條例第五
    十三條、第六十條第二項第一款分別定有明文；次按汽車駕駛人有道路交通管理
    處罰條例第六十條第二項第一款及第五十三條之情形者，分別記違規點數一點及
    三點，同條例第六十三條第一項第一、三款亦定有明文。
二、原處分機關略以：桃園縣警察局大園分局執勤員警於九十二年二月二十一日十七
    時在桃園縣大園鄉○○○路與橫南路口查獲車牌號碼二Ｇ－八一四三號自小客車
    因「一、不聽指揮；二、闖紅燈」違規，遂以桃警局交字第Ｄ一Ａ五五八０九四
    號通知單逕行舉發等語；異議意旨略以：（一）、伊並沒有到過大園鄉○○○路
    與橫南路口；（二）、執勤員警舉發當時天色昏暗，車號有可能誤判，只單憑員
    警目視舉發並無其他佐證證明；（三）、執勤員警為法定證人，但法定證人也有
    誤判之情況，以員警自由心證逕行舉發本身就有嚴重瑕疵；（四）、員警鳴笛做
    出停止手勢，表示當時號誌是故障或停止使用，舉發事實應只有不聽從員警指揮
    一項；（五）、異議人車子顏色登錄為灰色，舉發當時天色已暗，車子應是黑色
    ，此可證明員警舉發有可議之處，爰請查明云云。
三、經查：本件違規舉發之警員甲○○於本院訊問時具結證稱：「當天我看到陳先生
    的車子，是行駛中正東路往交流道方向行駛，他是行駛於三線道的中間車道，他
    到達橫南路口時，交通號誌已經是紅燈，警方舉手示意該向車輛全部停車。當時
    中間車道第一部車，已經減速準備停車，第二輛車迅速切到右外側車道，橫越路
    口。‧‧‧‧我有看到駕駛，駕駛是一位男性，年約三十。我認得駕駛就是異議
    人陳先生，‧‧‧‧我當時看到的車子，是歐寶藍色。我有清楚看到車號。我立
    刻以無線電聯絡同仁，請他們幫我查詢這個車號的車子。查詢結果，跟我看到的
    車子車型、廠牌、車號、顏色都相符。」等語，異議人雖辯稱：沒有在前揭時間
    經過此路段，有可能是員警看錯車號或製作罰單時產生的錯誤，且沒有照片證明
    伊違規行為云云；惟衡情舉發警員與異議人素不相識，亦無怨仇，其依法執行公
    務，不必無故誣攀，且交通警員掣單舉發違反道路交通管理處罰條例所列之違規
    事實，本質上為行政處分，係公務員基於職務上權力，依法就特定之具體事件所
    為具有公法上效果之單方行政行為，基於公務員為公法上行為具有公信力之原則
    ，該行政處分當可被推定為真正，其據以依法處分之事實認定亦為真正無誤，此
    與民事訴訟法第三百五十五條第二項規定：「文書依其程式及意旨得認作公文書
    者，推定其為真正」之情形相同，本此公信原則，乃立法者賦予行政機關制定違
    反道路交通事件統一裁罰標準及處理細則，使勤務警員得當機處分（如該細則第
    二十三條）以達其維護交通秩序、安全之行政目的，反之，若謂公務員一切行政
    行為均需預留證據以證其實，則國家行政勢必窒礙難行，據此，刑事訴訟法就犯
    罪證據有關之規定中與屬行政秩序罰之交通違規裁罰本質不合之部分，自不在準
    用之列，從而，異議人既未就執勤警員之舉發有誤提出相關證據以供調查，本院
    經查亦無任何證據足資證明其有捏造事實違法取締之情事，則執勤警員本其維護
    通秩序、安全職責所為之舉發，自應受到合法、正確之推定，異議人空言否認前
    開違規行為，所辯無非係卸責之詞，不足採信。再按道路交通安全規則第九十條
    規定「駕駛人駕駛汽車，應遵守道路交通標誌、標線、號誌之指示，並服從執行
    交通勤務之警察或依法令執行指揮交通及交通稽查任務人員之指揮。」，準此異
    議人駕駛上開汽車行經上揭違規交岔路口遇紅燈號誌時，除應遵守燈光號誌外，
    並應服從交通警察或其他交通稽查人員之指揮，是異議人駕駛汽車不依道路現場
    交通號誌指示駕駛，而執詞辯以員警鳴笛做出停止手勢，表示當時號誌是故障或
    停止使用，實屬無據，不足憑以卸免其違規責任。綜上，本件事證明確，受處分
    人行經有燈光號誌管制之交岔路口闖紅燈之違規行為，堪以認定。從而，原處分
    機關依據首開法條規定，並審酌異議人違規情節輕重，裁處異議人「闖紅燈」，
    罰鍰新臺幣二仟七佰元，並記違規點數三點，無何違誤，量罰亦甚妥適，應予維
    持，此部分異議為無理由，應予駁回。
四、至原處分機關另以異議人於上揭時地有「不符從交通勤務警察指揮」之違規行為
    ，依道路交通管理處罰條例第六十條第二項第一款規定，裁處罰鍰新臺幣九百元
    ，並記違規點數一點。惟按道路交通管理處罰條例第六十條第二項第一款處罰規
    定，係以汽車駕駛人，駕駛汽車有「不服從交通勤務警察或依法令執行交通指揮
    、稽查任務人員之指揮或稽查」之情形，為該條例該章各條無處罰之規定者，始
    以該條第二項規定處罰之，然本件異議人之「闖紅燈」違規行為，該條例第五十
    三條已有處罰規定，自無從再依該條例第六十條第二項第依款規定處罰。原處分
    就此部分未予詳查，據予裁罰，容有未洽，從而本件此部分異議為有理由，原處
    分此部份裁罰應予撤銷，另諭知異議人不罰。
五、據上論斷，應依道路交通案件處理辦法第十九條、第二十條前段，裁定如主文。
中      華      民      國      九十二      年      七    月    十四    日
                              臺灣板橋地方法院交通法庭
                                      法  官    連育群
右正本證明與原本無異
如不服本裁定應於送達後五日內向本院提出抗告狀。
                                      書記官    蘇宥維
中      華      民      國      九十二      年      七    月十四    日


司法院資訊處製作；財團法人民間司法改革基金會備份。
